臺灣高雄地方法院刑事判決　　　　　　　96年度選訴字第11號
公　訴　人　臺灣高雄地方法院檢察署檢察官
被　　　告　羅頌杰　
　　　　　　倪豪臣　
　　　　　　陳俊宏　
　　　　　　魏琪方　
　　　　　　顏倪真如
　　　　　　張世偉　
　　　　　　吳許秀玉
　　　　　　陳美雪　
　　　　　　涂秋花　
　　　　　　朱美鑾　
共　　　同
選任辯護人　朱育男律師
被　　　告　謝金山　
　　　　　　葉清香　
　　　　　　柯文財　
　　　　　　謝陳月迦
　　　　　　吳慧美　
上列被告因違反公職人員選舉罷免法案件，經檢察官提起公訴（
95年度選偵字第144 號、96年度選偵字第9 號），本院判決如下
：
    主  文
羅頌杰、倪豪臣共同對於有投票權之人，交付賄賂，而約其投票
權為一定之行使，各處有期徒刑參年貳月。均褫奪公權參年。扣
案之新臺幣參佰元現金，及未扣案之新臺幣陸仟元現金，均沒收
。
陳俊宏共同對於有投票權之人，交付賄賂，而約其投票權為一定
之行使，累犯，處有期徒刑壹年拾月。褫奪公權貳年。扣案之新
臺幣參佰元現金，及未扣案之新臺幣陸仟元現金，均沒收。
魏琪方、顏倪真如、吳許秀玉、陳美雪、涂秋花、朱美鑾共同對
於有投票權之人，交付賄賂，而約其投票權為一定之行使，各處
有期徒刑壹年捌月。均褫奪公權貳年。扣案之新臺幣參佰元現金
，及未扣案之新臺幣陸仟元現金，均沒收。
張世偉共同對於有投票權之人，交付賄賂，而約其投票權為一定
之行使，累犯，處有期徒刑壹年拾月。褫奪公權貳年。扣案之新
臺幣參佰元現金，及未扣案之新臺幣陸仟元現金，均沒收；又意
圖為自己不法之所有，而侵占對於業務上所持有之物，累犯，處
有期徒刑柒月；應執行有期徒刑貳年貳月。褫奪公權貳年。扣案
之新臺幣參佰元現金，及未扣案之新臺幣陸仟元現金，均沒收。
謝金山有投票權人，收受賄賂，而許以其投票權為一定之行使，
處有期徒刑肆月，如易科罰金，以新臺幣壹仟元折算壹日。褫奪
公權壹年。扣案之新臺幣參佰元現金，沒收之。
葉清香有投票權人，收受賄賂，而許以其投票權為一定之行使，
處有期徒刑肆月，如易科罰金，以新臺幣壹仟元折算壹日。褫奪
公權壹年。未扣案之新臺幣參佰元現金，沒收之，如全部或一部
不能沒收時，追徵其價額。
柯文財有投票權人，收受賄賂，而許以其投票權為一定之行使，
，累犯，處有期徒刑肆月，如易科罰金，以新臺幣壹仟元折算壹
日。褫奪公權壹年。扣案之新臺幣參佰元現金，沒收之。
謝陳月迦、吳慧美均無罪。
    事  實
一、陳俊宏前於民國93年間，因違反電信法案件，經法院判處有
    期徒刑6 月確定，於93年7 月26日易科罰金執行完畢。張世
    偉前因懲治盜匪條例、違反麻醉藥品管制條例等案件，經法
    院分別判處有期徒刑7 年、5 月確定，嗣經定其應執行之刑
    為有期徒刑7 年4 月確定；復因肅清煙毒條例等案件，經法
    院判處有期徒刑4 月、8 月確定，嗣經定其應執行之刑為有
    期徒刑10月確定，以上各罪接續執行，於84年1 月6 日入監
    服刑，於87年7 月18日縮短刑期假釋付保護管束，於91年11
    月15日保護管束期滿、假釋未經撤銷視為執行完畢。柯文財
    前因賭博案件，經法院判處有期徒刑5 月確定，於92年2 月
    12日入監服刑，於92年7 月11日期滿執行完畢（均構成累犯
    ）。
二、羅頌杰係立法委員羅志明之國會辦公室主任，並於羅志明參
    選第4 屆高雄市市長期間（投票日為95年12月9 日），負責
    羅志明競選總部（下稱競選總部）之動員輔選相關事宜。倪
    豪臣則應羅頌杰之邀擔任競選總部鹽埕區後援會（下稱鹽埕
    後援會）執行長，職司鹽埕、鼓山2 區之競選活動之統籌工
    作，至陳俊宏為鹽埕後援會副執行長，而連同配偶魏琪方、
    顏倪真如、李香蘭（審理中未到案，本院另行審結）、張世
    偉、吳許秀玉、陳美雪、涂秋花、朱美鑾，均以40天新臺幣
    （下同）2 萬元之代價（陳俊宏為副執行長，薪資則為45天
    3 萬元），受雇擔任鹽埕後援會幹部。另謝金山、葉清香、
    柯文財則均久住高雄市鹽埕區，而為第4 屆高雄市長選舉之
    有投票權人。緣競選總部為期候選人羅志明獲得更多有投票
    權人支持以增益得票數，乃規劃於投票前1 日晚間，亦即95
    年12月8 日晚間，在高雄市政府附近空地，舉辦「選前之夜
    」造勢活動（造勢活動分為晚會、遊行2 部分，亦即由羅志
    明先於晚會中演講，之後再帶領晚會參與者繞行市政府1圈
    ，下稱前開造勢活動）。詎羅頌杰獲悉前開造勢活動之訊息
    後，因恐鹽埕區一帶有意願參與前開造勢活動、進而投票支
    持羅志明之選舉權人過少，乃在羅志明及其他競選總部工作
    人員俱不知情之情況下，基於單一投票行賄之犯意，私自於
    95年12月5 日邀約同具單一投票行賄犯意聯絡之倪豪臣前去
    競選總部，而商定由羅頌杰提供自有資金新臺幣（下同）8
    萬元，經由倪豪臣透過鹽埕後援會副執行長及其他幹部，以
    每位參與造勢活動人員可領取300 元之方式，動員200 餘人
    到場，進以影響該等有投票權人意志，於第4 屆高雄市長選
    舉投票日時，將選票投予羅志明，而就投票權為一定之行使
    。
三、倪豪臣與羅頌杰商定後，旋於同日返回鹽埕後援會辦公室召
    集同具單一投票行賄犯意聯絡之陳俊宏、顏倪真如、李香蘭
    、張世偉、吳許秀玉、陳美雪、涂秋花、朱美鑾開會，詳實
    告以其與羅頌杰商定之前情，並指示陳俊宏等人速在鹽埕、
    鼓山區各處進行動員，且統計人數後向其回報（至魏琪方因
    故未與會，惟經由陳俊宏轉告後，亦同具單一投票行賄之犯
    意聯絡）。嗣陳俊宏、顏倪真如、李香蘭、張世偉、吳許秀
    玉、陳美雪、涂秋花、朱美鑾各在附表所示之地點，動員各
    該附表所示之人數而向倪豪臣回報後，倪豪臣則將羅頌杰前
    於95年12月7 日間所交付之8 萬元，全數換成佰元鈔，並於
    附表所示之遊覽車出發駛往造勢活動現場前（張世偉部分則
    遲至遊覽車回程發車前），依陳俊宏、顏倪真如、李香蘭、
    張世偉、吳許秀玉、陳美雪、涂秋花、朱美鑾各所回報之人
    數（詳如附表所示），按每被動員人300 元計之現金，交予
    陳俊宏、顏倪真如、李香蘭、張世偉、吳許秀玉、陳美雪、
    涂秋花、朱美鑾於造勢活動完畢後，轉發予各該經動員參與
    造勢活動之人。又因陳俊宏所動員之人數過多而須分乘2 車
    ，陳俊宏乃指示魏琪方先行帶領其中連同有投票權人柯文財
    在內之31或32人，搭乘9 號遊覽車到造勢活動現場，並將該
    31或32人得領取之300 元，交予魏琪方代為轉發；所餘連同
    有投票權人謝金山、葉清香在內之人，則在陳俊宏之帶領下
    ，搭乘10號遊覽車到造勢活動現場。
四、謝金山、葉清香、柯文財等有投票權人經陳俊宏、魏琪方、
    顏倪真如、李香蘭、張世偉、吳許秀玉、陳美雪、涂秋花、
    朱美鑾動員、帶領到達造勢活動現場後，先聽取羅志明演講
    ，繼則陪同羅志明繞行高雄市政府1 週，而表明堅挺羅志明
    翌日順利入主市府、當選市長之意。迨造勢活動結束後，陳
    俊宏、魏琪方、顏倪真如、李香蘭、吳許秀玉、陳美雪、朱
    美鑾，乃分別帶領各該參與造勢活動之有投票權人搭乘原車
    返回原集合出發地，且或於回程途中在車內，或在回程下車
    之際（詳如附表所示），將300 元發放予各該造勢活動之參
    與者，且授受雙方兼有將選票投予羅志明，而約定投票權為
    一定行使之默示合意，至張世偉、涂秋花則未發放。惟謝金
    山因故未順利領得300 元，乃在回程下車處與陳俊宏發生爭
    執，陳俊宏為平息爭執，遂示意謝金山於翌日前往鹽埕後援
    會向倪豪臣領取，謝金山果於95年12月9 日上午某時，親往
    鹽埕後援會向倪豪臣索取款項，倪豪臣獲悉謝金山來意後，
    乃指示某不知情之工作人員交付300 元予謝金山，且至遲於
    此時，羅頌杰伊始交付之8 萬元現金，已全數轉發（發放）
    完畢，而無剩餘。
五、張世偉、涂秋花於造勢活動結束後，俱未將倪豪臣於遊覽車
    發車前所交付、示意渠各自轉發之3,000 元，逐一發放予參
    與造勢活動有投票權人。詎張世偉旋於95年12月8 日夜間，
    另萌意圖為自己不法所有之犯意，而將本於鹽埕後援會幹部
    身分、因執行輔選業務而持有之前開3,000 元，私自充作己
    身之工作報酬，而變異為所有之意思，予以侵吞入己。至涂
    秋花則於選後鹽埕後援會全體工作人員聚餐之際，將前開之
    3,000 元款項，全數交還予倪豪臣。
六、嗣檢察官接獲線報後，先行指揮警調人員錄影蒐證，續則傳
    喚羅頌杰等人到案說明，另並查扣謝金山、柯文財各自繳交
    之300 元（佰元鈔3 張），始悉全情。      
七、案經臺灣高雄地方法院檢察署檢察官指揮法務部調查局高雄
    市調查處、高雄市政府警察局鹽埕分局偵查起訴。
    理    由
壹、證據能力方面
一、扣案之600 元現金，乃被告謝金山、柯文財經傳喚到案後，
    自行繳交予警調人員查扣者，取證過程合法性無虞（刑事訴
    訟法第133 條參照），自當然有證據能力。
二、蒐證影帶翻拍照片20張，乃係機械拍攝當時之現場情況並藉
    書面方式加以留存、呈現者，而照片內容與現場真實情狀2
    者間之一致性，乃係透過機械方式資為保障，其間並不存在
    人對現實情狀知覺、記憶、表述等錯誤，復欠缺故為虛枉之
    疑慮，故照片之性質非屬供述證據，而無傳聞法則之適用。
    再參諸卷內別無證據顯示該拍攝機械有何不精確之狀況，或
    照片有經偽、變造之情形，是應有證據能力。
三、被告謝金山、柯文財、陳俊宏於本院審理中，以證人身分所
    為之結證，俱核與渠等先前之警詢中陳述，有所不符。本院
    審酌該等異於審理證述內容之警詢中陳述，作成時點距案發
    時間最近，記憶本較為鮮明；且斯時渠等所受來外界及自己
    身畏罪壓力之廣度、強度，也應當較少、較淺等一切情狀後
    ，認渠等警詢中之陳述，在客觀上具有較可信之特別情況，
    且亦為證明犯罪事實存否所必要，依刑事訴訟法第159 條之
    2 規定，自有證據能力。
四、證人即遊覽車公司負責人顏順安、遊覽車公司調車員吳鳳珍
    、遊覽車司機魏博全、楊文成於警詢中之陳述，及卷附派車
    單2 張、倪豪臣、陳俊宏名片各1 張，均經被告羅頌杰、倪
    豪臣、陳俊宏、魏琪方、顏倪真如、張世偉、吳許秀玉、陳
    美雪、涂秋花、朱美鑾（下合稱羅頌杰10人）與渠等辯護人
    ，及被告謝金山、葉清香、柯文財同意作為證據使用。本院
    審酌卷內並無事證顯示各該陳述之作成時、地與週遭環境，
    有何致令陳述內容虛偽、偏頗之狀況後，也認為適當，依刑
    事訴訟法第159 條之5 第1 項之規定，為傳聞法則之例外，
    應有證據能力。
貳、就被告羅頌杰等10人及被告謝金山、葉清香、柯文財方面：
一、訊據羅頌杰等10人及謝金山、葉清香、柯文財均矢口否認有
    何投票行、受賄犯行，並俱辯稱：因市長候選人羅志明之「
    選前之夜」造勢活動，亟需臨時工協助幫忙發放文宣，從而
    羅頌杰才會交付8 萬元款項予倪豪臣，並指示倪豪臣透過鹽
    埕後援會幹部，亦即陳俊宏、魏琪方、顏倪真如、張世偉、
    吳許秀玉、陳美雪、涂秋花、朱美鑾，以每人每3 小時工資
    連同晚餐便當費共300 元之一般臨時工代價，招募謝金山、
    葉清香、柯文財等200 餘人到造勢活動現場擔任發放文宣之
    臨時工，簡言之，該300 元係臨時工之合理對價，概與市長
    投票權之如何行使無關云云（本院卷一第209-210 、97-100
    頁）。其次，被告倪豪臣、陳俊宏、謝金山復一致辯稱：謝
    金山於95年12月8 日造勢活動結束後，未幾即順利領得300
    元，謝金山與陳俊宏間未曾該300 元事發生爭執，謝金山更
    別無依陳俊宏指示，而於95年12月9 日親向倪豪臣補領300
    元云云（本院卷一第190 、178 、159 頁）。末被告張世偉
    也另以：我係徵獲倪豪臣之同意，才將倪豪臣出於輔選目的
    ，而於發車前交付予我轉發之3,000 元，充作自身之工作報
    酬，我沒有另涉業務侵占犯行等語置辯（本院卷一第210 、
    98頁） 。經查：
(一)羅頌杰為第4 屆高雄市長參選人羅志明輔選而職司動員民眾
    參與造勢活動等事項，倪豪臣則應邀擔任競選總部鹽埕後援
    會執行長，統籌鹽埕、鼓山2 區之競選活動，另陳俊宏（職
    銜為副執行長，薪資較高，是為45天3 萬元）連同配偶魏琪
    方，及顏倪真如、李香蘭、張世偉、吳許秀玉、陳美雪、涂
    秋花、朱美鑾俱係以40天2 萬元之代價，受雇擔任鹽埕後援
    會幹部，至謝金山、葉清香、柯文財則俱為第4 屆高雄市長
    選舉之有投票權人；羅頌杰、倪豪臣私自於95年12月5 日，
    在競選總部內，商定由羅頌杰提供自有之8 萬元資金，經由
    倪豪臣透過鹽埕後援會副執行長及其他幹部，以每人得領取
    300 元之方式，動員200 餘人參與競選總部於95年12月8 日
    晚間（即投票前1 日晚間），在高雄市政府附近舉辦之「選
    前之夜」造勢活動，倪豪臣也旋於同日召集陳俊宏、顏倪真
    如、李香蘭、張世偉、吳許秀玉、陳美雪、涂秋花、朱美鑾
    開會告以上情，陳俊宏等人旋依倪豪臣之指示，各在附表所
    示動員區域動員如附表所示之人數，並統計人數回報予倪豪
    臣；羅頌杰於95年12月7 日晚間將8 萬元交予倪豪臣，倪豪
    臣嗣將之全數換成佰元鈔，並於附表所示之遊覽車出發駛往
    造勢活動現場前（張世偉部分則遲至遊覽車回程發車前），
    依先前所統計、回報之人數，按每被動員人300 元計之現金
    交予陳俊宏等人，並示意渠於造勢活動完畢後，轉發予各該
    經動員參與造勢活動之人；謝金山、葉清香、柯文財等200
    餘人，乃分在陳俊宏、魏琪方、顏倪真如、李香蘭、張世偉
    、吳許秀玉、陳美雪、涂秋花、朱美鑾帶領下，分乘不同車
    輛（詳如附表所示）到達造勢活動現場，並俱先聽取羅志明
    演講，繼則陪同羅志明繞行高雄市政府1 週，迨造勢活動結
    束後，陳俊宏、魏琪方、顏倪真如、李香蘭、張世偉、吳許
    秀玉、陳美雪、涂秋花、朱美鑾復帶領該200 餘人搭乘原車
    返回原集合出發地，且除張世偉、涂秋花外，或於回程途中
    在車內，或在回程下車之際，將300 元轉發予葉清香、柯文
    財等參與造勢活動人員，而將領自倪豪臣之款項全數轉發完
    畢，另就倪豪臣方面以觀，其領自羅頌杰之8 萬元俟經發放
    後，也毫無剩餘（後述涂秋花於選後交還之3,000 元除外）
    ；張世偉嗣將倪豪臣於遊覽車發車前所交付、示意渠轉發之
    3,000 元，充作己身之工作報酬，另涂秋花則於選後鹽埕後
    援會全體工作人員聚餐之際，將倪豪臣交予其轉發之3,000
    元款項，全數交還予倪豪臣；及謝金山、柯文財經傳訊到案
    後，各自將所領得之300 元繳交予警調人員查扣等情，為羅
    頌杰等10人及謝金山、葉清香、柯文財各自坦言在卷（本院
    卷一第209-210 、97-100頁），且俱不予爭執（本院卷一第
    102-103 頁），且經證人即遊覽車公司負責人顏順安、遊覽
    車公司調車員吳鳳珍、遊覽車司機魏博全、楊文成於警詢中
    陳述明確（臺灣高雄地方法院檢察署95年度選他字第716 號
    卷，下稱偵卷，第65-66 、63-64 、67-68 、70-71 頁），
    並有蒐證影帶翻拍照片20張（高雄市政府警察局鹽埕分局刑
    案偵查卷宗，下稱警卷，第88-97 頁）、派車單2 張（偵卷
    第69、72頁）、倪豪臣、陳俊宏名片各1 張（偵卷第62頁）
    在卷，及600 元現金扣案可稽，自堪認定。
(二)就未參與95年12月5 日鹽埕後援會幹部會議之魏琪方部分：
    魏琪方於本院中坦言：我是鹽埕後援會幹部，但並無參加95
    年12月5 日會議之印象，至於造勢活動當晚我先生有拿錢給
    我，並指示我在回程時交予每位被動員人3 小時共300 元之
    時薪（指發放文宣之臨時工工資，惟此僅係託辭，下同，理
    由參見後述(六)），我有照做而把錢全部發完等語明確（本院
    卷一第210 、99頁）。核與倪豪臣於本院審理中證稱：魏琪
    方也是後援會幹部，但95年12月5 日之會議她可能沒有出席
    ，而只由先生陳俊宏代表出席，再經陳俊宏轉告等語（本院
    卷一第189-190 頁），及證人陳俊宏迭於警詢、偵查（有具
    結）中陳稱：我依倪豪臣於會議中之指示動員約60人，分乘
    9 、10號車，我把倪豪臣交給我的錢部分交給太太魏琪方要
    她帶9 號車，並負責發放9 號車之工資等語（偵卷第52頁反
    面、第58-59 頁），俱相符合，是以因故未參會之魏琪方，
    亦經由陳俊宏之轉告，而知悉95年12月5 日鹽埕後援會幹部
    會議之會議內容甚明。證人陳俊宏於本院審理中，改證稱：
    魏琪方有問過我300 元是什麼錢，但我只跟她說不要問云云
    （本院卷一第179 頁），而否認曾將會議內容轉告魏琪方，
    並非事實，無足採信。
(三)就謝金山收受300 元之過程部分：
    謝金山於警詢、偵查中陳稱（有具結）：造勢活動結束後，
    回程下車之際，我發現同行其他人都順利向陳俊宏領得300
    元，只有我沒有，遂向陳俊宏索討，但陳俊宏要我改向倪豪
    臣領，我質疑陳俊宏為何不直接將款項交給我，就與陳俊宏
    發生爭執，但陳俊宏堅持不給，我隔天就到鹽埕後援會辦公
    室向倪豪臣索取，當時是一名工作人員拿給我的等語（偵卷
    第14頁反面、第38頁）；另陳俊宏於偵查中陳稱（有具結）
    ：回程下車時，謝金山要向我領取300 元，我沒有給，我要
    他自行向鹽埕後援會執行長倪豪臣索取等語（偵卷第59頁）
    ；至倪豪臣也於偵查中陳稱（有具結）：我知道謝金山、陳
    俊宏於95年12月8 日造勢活動後發生爭吵的事，翌日謝金山
    到鹽埕後援會時，我向謝金山表示不要再爭論了，要多少就
    給等語（偵卷第78-79 頁），俱核與前開蒐證影帶翻拍照片
    2 張（警卷第92頁）所示：謝金山、陳俊宏確曾於95年12月
    8 日晚間，在路旁發生爭執一節相符，則謝金山於造勢活動
    結束後，因故未順利領得300 元，乃在回程下車處與陳俊宏
    發生爭執，陳俊宏為平息爭執，遂示意謝金山於翌日前往鹽
    埕後援會向倪豪臣領取，謝金山果於95 年12 月9 日上午某
    時，親往鹽埕後援會向倪豪臣索取款項，倪豪臣獲悉謝金山
    來意後，乃指示某不知情之工作人員交付300 元予謝金山等
    情，也堪認明。謝金山、陳俊宏、倪豪臣3 人於本院審理中
    各為與事實相佐之陳述（本院卷一第190 、178 、159 頁）
    ，非可憑信。
(四)就張世偉有無另涉業務侵占犯行部分：
  1.倪豪臣在張世偉向其回報人數（10人）後，旋按前於會議中
    講明每位被動員人300 元計之標準，將合計為3,000 元之數
    額交予張世偉，為張世偉自承在卷（偵卷第105 頁反面、第
    108 頁），可堪認明；而證人倪豪臣於本院審理中另證稱：
    張世偉係鹽埕後援會幹部，本領有40天2 萬元之工作報酬，
    而羅頌杰交予我的8 萬元原均係仟元鈔，我將之全數換成佰
    元鈔後，按幹部回報之人數，發予以每被動員人300 元計之
    總額，就是要幹部轉發予各該被動員人等語屬實（本院卷一
    第189-191 頁），堪信倪豪臣交予張世偉之該3,000 元，在
    性質上迥非張世偉之工作報酬，而係寓意張世偉逐一轉發予
    各該被動員人每人300 元，且此情復為張世偉所明知。惟張
    世偉竟迭於警詢、偵查中，另坦言：我於造勢活動結束回家
    後，旋將該3,000 元充作自身工作報酬交予我太太，「事後
    」方向倪豪臣報備等語（偵卷第105 頁反面、第108-109 頁
    ），則其在未事先徵獲應允前，擅將本於幹部身分所持有、
    原應轉發予各該被動員人之3,000 元充為已有，自另該當業
    務侵占犯行無訛。
  2.侵占罪係即成犯，凡對自己持有之他人所有物，有變易持有
    為所有之意思而完成侵占行為，即應成立本罪，縱「事後」
    徵獲有處分權人應允移轉所有權，亦無解於罪名之成立（最
    高法院43年台上字第675 號、30年上字第2902號判例意旨參
    照），從而張世偉究曾否利用選後鹽埕後援會全體工作人員
    聚餐之際，「事後」向倪豪臣報備該3,000 元流向，且經倪
    豪臣當場允諾充為張世偉之工作報酬一節，核無足動搖張世
    偉業務侵占犯行之成立，是故證人倪豪臣於本院審理中證稱
    ：選後聚餐當天，張世偉比較晚到，當時我已喝了酒，可能
    我曾當場應允張世偉將該3,000 元充作工作報酬云云（本院
    卷一第189 頁）縱屬實，原未得執為張世偉未涉業務侵占犯
    行之有利認定；至張世偉另聲請傳訊柯惠珠或涂秋花到庭證
    明上情（本院卷一第206 、98頁），自更無調查必要，併指
    明之。
(五)就動員對象是否為有投票權之人部分（吳慧美除外，其部分
    參見後述「參、二」）：
    經動員當場參與造勢活動者，乃為中、老年人，且縱有部分
    小孩陪同前去，該等未成年人也會被排除在回報予倪豪臣之
    數目外，而自始非得領取300 元款項等情，分經吳許秀玉、
    涂秋花於警詢中各坦言屬實（警卷第26頁、偵卷第118 頁反
    面），且有前開蒐證影帶翻拍照片20張可按（畫面中並無出
    現顯然屬未成年人之身影；警卷第88-97 頁），自堪認明；
    再由附表所示之動員區域多為市場、夜市及公園等往來者多
    為週遭住民之場所，及僅係偶然行經該處而聽聞動員訊息之
    外地人，衡情，本鮮有應允、進而實際出席造勢活動之可能
    2 節，原得認明陳俊宏等鹽埕後援會幹部所動員之對象，均
    為設籍居住在鹽埕、鼓山2 區之成年人，而俱屬有投票權之
    人，此由謝金山、葉清香、柯文財等人均經高雄市選舉委員
    會函復確認屬第4 屆高雄市市長選舉之選舉人，亦足佐之（
    高雄市選舉委員會96年4 月9 日高市選一字第0960400499號
    函；本院卷一第122 頁）。
(六)就300 元究否為發放文宣臨時工（3 小時，每小時以100 元
    計）之合理工資部分：
  1.證人謝金山於本院審理中證稱：活動大概持續3 個小時，文
    宣連同旗子都放在地上由人任取，我自己主動拿了20幾張文
    宣，在遊行過程中發放，跟我同車的其他人始終都走在一起
    ，也都發了20幾張文宣等語明確（本院卷一第158 、160 頁
    ）；另證人葉清香也於審理中證稱：參與造勢活動當晚，我
    在遊行時有邊發放文宣，但我沒有看時間，不知道遊行歷時
    多久，另也不知道自己究竟發了大約幾張文宣等語屬實（本
    院卷一第172-173 頁），則發放文宣歷時之久暫及數量之多
    寡，俱非參與者所關注，且諸多參與者於造勢活動期間，僅
    發放20幾張文宣等情，均堪認明。
  2.證人陳俊宏於本院審理中證稱：我在回程下車之際，逐一轉
    發300 元予每位參與者，但我不能控制他們都有發放文宣，
    而只能用拜託的，發多發少要看個人之良心，勤勞的人發得
    多，懶惰的人發得少等語屬實（本院卷一第178-180 頁）；
    另證人羅頌杰也於本院審理中證稱：當天活動現場之情況混
    亂，發放文宣之執行狀況不能控制、確定等語明確（本院卷
    一第183 頁），堪信羅頌杰或陳俊宏等鹽埕後援會幹部俱不
    能全然掌控發放文宣之成果，致根本無由憑之為發放300 元
    與否認定標準，而係一律均發給之。
  3.末羅頌杰交予倪豪臣透過鹽埕後援會其他幹部轉發予造勢活
    動參與者之8 萬元款項，係羅頌杰之私款而未入帳，復未申
    報競選經費，候選人羅志明及其他競選總部幹部也均不知情
    ；又其他後援會因動員並無困難，所以並無發放工資之情形
    ，而都是自發性發放文宣；另競選總部與各該後援會為了此
    次選舉，本都僱有工作人員擔任發放文宣工作各情，也俱經
    證人羅頌杰證述屬實（本院卷一第182 、184-185 頁）。
  4.綜合前述競選總部與各該後援會原已僱有工作人員擔任發放
    文宣工作，及其他後援會所動員之人，在造勢活動中均係自
    發性發放文宣，而鹽埕後援會（承諾）給予每位被動員之人
    300 元以促渠發放文宣，反屬此次造勢活動之單一特例等情
    ，足見係300 元之授受、而非發放文宣，方為主要目的。佐
    諸前亦認明之（經鹽埕後援會幹部動員到場之）參與者對於
    工時、工作量俱不關注，而羅頌杰等10人也無從掌控發放文
    宣之成果，致諸多參與者僅區區發放約20多張之文宣，及羅
    頌杰乃係運用私款，且未依一般款項支出程序作帳、申報而
    刻意不為人知等節，益徵羅頌杰等10人彼此間及對外所陳稱
    300 元係發放文宣臨時工之合理工資云云，純屬託辭，而迥
    非事實。
(七)就300 元與投票權之一定行使間有無對價關係部分：
  1.羅頌杰、倪豪臣2 人商定就每位經動員參與競選活動之有投
    票權人，各發放300 元後，倪豪臣復召集陳俊宏、顏倪真如
    、李香蘭、張世偉、吳許秀玉、陳美雪、涂秋花、朱美鑾開
    會告以前情，且陳俊宏再轉知魏琪方，嗣陳俊宏、魏琪方、
    顏倪真如、李香蘭、吳許秀玉、陳美雪、朱美鑾果如依會議
    指示轉發款項予連同謝金山、葉清香、柯文財在內之200 餘
    位有投票權人，且羅頌杰等10人彼此間及對外所陳稱300 元
    是為發放文宣臨時工工資云云，乃係與事實有間之託辭，俱
    經本院認明如前，則經先後2 次商議後，羅頌杰等10人猶甘
    冒遭查緝之風險，而於選前1 晚之敏感時機，以臨時工工資
    為託辭，廣發現金予200 餘人，若謂在選舉上別無所圖，孰
    能置信？
  2.況安排參與者先行聽取羅志明演講，繼則陪同羅志明繞行（
    遊行）高雄市政府1 週之「選前之夜」造勢活動設計，本寓
    有參與者以行動表明堅挺羅志明翌日順利入主市府、當選市
    長之意旨，為眾所週知；又旋在前開造勢活動甫結束未幾、
    活動參與者印象鮮明之際授受款項，則由此刻意擇定之時點
    觀察，款項之授受及投票支持羅志明當選市長，2 者也顯然
    息息相關；末就數額方面客觀以論，300 元不惟遠逾活動參
    與者之正常支出總額（蓋競選總部主動派遣遊覽車接送，已
    為參與者省下最主要之交通費），而別具影響、動搖投票意
    向之作用，至就平日欠缺工作收入之謝金山（本院卷一第15
    9 頁），或月入分別為1 萬4,000 餘元、2 萬餘元，工作所
    得非豐之柯文財、葉清香（本院卷一第164 、174 頁）等有
    投票權人，更係比重非低之重要現金收入，而非無左右投票
    意向之可能。綜上，已得推認於授受300 元之際，雙方實具
    有將選票投予羅志明之默示合意（默契），此不因授受雙方
    未予言明，甚或別有其他託辭而有不同認定，質言之，300
    元之授受與投票權之一定行使間，存有對價關係甚明，羅頌
    杰等10人空言否認，悖於事實及社會通念，無足採信。
(八)綜上，羅頌杰等10人之共同投票行賄犯行，及張世偉單獨另
    涉之業務侵占犯行，與謝金山、葉清香、柯文財各自之投票
    受賄犯行，均至堪認定。
二、論罪
(一)核羅頌杰等10人投票行賄所為，均係犯公職人員選舉罷免法
    第90條之1 第1 項之對於有投票權之人，交付賄賂，而約其
    投票權為一定之行使罪（下稱投票行賄罪）。又現行刑法第
    28 條 ，雖將原法文所定：「二人以上共同實『施』犯罪之
    行為者，皆為正犯」等語，改為：「二人以上共同實『行』
    犯罪之行為者，皆為正犯」等語，而排除「陰謀共同正犯」
    與「預備共同正犯」，但仍無礙於「共謀共同正犯」之存在
    （現行法第28條修正理由、最高法院96年度台上字第1271號
    判決意旨參照）；其次，共同正犯，包括「共謀共同正犯」
    及「實施共同正犯」之意思聯絡，並不以數人間直接發生者
    為限，即有間接之聯絡者，亦包括在內（最高法院77年台上
    字第2135號判例意旨參照）；復次，共同正犯於其犯意聯絡
    範圍內，原既存有或僅由部分人從事犯罪之行為，或各自分
    擔犯罪行為之一部分，而相互利用彼此行為，遂行整體犯罪
    計畫之意，則各該參與者，自均應對其他共犯所分擔實施之
    犯行，負全部事實之刑責，俱甚顯明。是故羅頌杰、魏琪方
    雖各係透過倪豪臣、陳俊宏，始與顏倪真如、張世偉、李香
    蘭、吳許秀玉、陳美雪、涂秋花、朱美鑾間接發生犯意聯絡
    ；且羅頌杰、倪豪臣本未經分配須從事將賄款直接發放予有
    投票權人等犯行（惟倪豪臣嗣因故經由不知情之某工作人員
    交予謝金山300 元賄款；倪豪臣利用不知情該工作人員遂行
    此部分犯行，應論以間接正犯）；另張世偉、涂秋花則未按
    原會議指示轉發賄款，俱無礙渠等間就前開犯行應論以共同
    正犯，而均應就陳俊宏、魏琪方、顏倪真如、吳許秀玉、陳
    美雪、朱美鑾各經分配而實際從事發放賄款予有投票權人等
    行為，負全部事實之投票行賄（既遂）罪責；另就張世偉、
    涂秋花未依指示轉發賄款之部分，原亦應負前開罪名之預備
    刑責，惟各該預備階段為前開交付賄賂之高度行為所吸收，
    不另論預備犯。本案認明之行賄對象固為200 餘人，然不惟
    各該投票行賄行為，本在時、空上顯然具有密接關係，且俱
    針對增益羅志明競選高雄市市長得票數此單一目的所為，另
    又侵害相同之法益，自應認各該犯行乃俱出於單一之行為決
    意，而在刑法評價上論以一罪，較為合理。末陳俊宏曾於93
    年間，因違反電信法案件，經法院判處有期徒刑6 月確定，
    於93年7 月26日易科罰金執行完畢一節，有陳俊宏之臺灣高
    等法院被告前案紀錄表附卷足憑，自應論以累犯，並加重其
    刑。另本案認明之行賄對象，人數為200 餘人，在高雄市長
    此等大型選區選舉中，所占比重尚微；且陳俊宏、魏琪方、
    顏倪真如、張世偉、吳許秀玉、陳美雪、涂秋花、朱美鑾係
    因以40日2 萬元（陳俊宏部分稍高，為45日3 萬元）代價，
    受雇擔任鹽埕後援會幹部，始間、直接聽從競選總部羅頌杰
    、鹽埕後援會執行長倪豪臣之指示，而參與本案投票行賄犯
    行者，在惡性上較諸伊始商議決定本案犯行之羅頌杰與倪豪
    臣2 人，原顯然為輕，本院因認縱量處投票行賄罪之法定最
    低度刑即有期徒刑3 年，仍嫌過重，爰依刑法第59條規定減
    輕其刑，並就陳俊宏部分，予以先加後減。至羅頌杰等10人
    迭於警詢、偵查中，執僅係發放合理之臨時工工資（與便當
    費）為由，資為渠等共謀、進而發放（轉發）300 元予各該
    參與造勢活動之有投票權人之正當論據而矢口否認犯行（羅
    頌杰部分：偵卷第135-137 、150- 152頁；倪豪臣部分：偵
    卷第73-75 、76-80 頁；陳俊宏部分：偵卷第52-54 、56-7
    0 頁；魏琪方部分：偵卷第112-113 、114-115 頁；顏倪真
    如部分：偵卷第122-123 、124-125 頁；張世偉部分：偵卷
    第105-106 、107-109 頁；吳許秀玉部分：警卷第24-28 頁
    、偵卷95-96 頁；陳美雪部分：偵卷第138-140 、144 頁；
    涂秋花部分：偵卷第118-119 、120-121 頁；朱美鑾部分：
    偵卷第128-130 、131-132 頁），均未曾在偵查中自白投票
    行賄犯行，自顯無公職人員選舉罷免法第90條之1 第5 項減
    刑規定之適用，爰併說明之。
(二)核張世偉將因執行輔選業務而持有之3,000 元，變異為所有
    之意思而予侵吞入己，所為係犯刑法第336 條第2 項之業務
    侵占罪。張世偉所犯業務侵占罪與前開投票行賄罪間，犯意
    各別，行為互殊，應予分論併罰。末張世偉曾因懲治盜匪條
    例、違反麻醉藥品管制條例等案件，經法院分別判處有期徒
    刑7 年、5 月確定，嗣經定其應執行之刑為有期徒刑7 年4
    月確定；復因肅清煙毒條例等案件，經法院判處有期徒刑4
    月、8 月確定，嗣經定其應執行之刑為有期徒刑10月確定，
    以上各罪接續執行，於84年1 月6 日入監服刑，於87年7 月
    18日縮短刑期假釋付保護管束，於91年11月15日保護管束期
    滿、假釋未經撤銷視為執行完畢乙節，有張世偉之臺灣高等
    法院被告前案紀錄表1 份在卷足稽，其於該徒刑執行完畢後
    ，5 年內故意再犯本案有期徒刑以上之2 罪，俱應論以累犯
    ，並加重其刑，且就投票行賄罪部分先加後減。
(三)核謝金山、葉清香、柯文財所為，均係犯刑法第143 條第1
    項之投票收賄罪。柯文財曾因賭博案件，經法院判處有期徒
    刑5 月確定，於92年2 月12日入監服刑，於92年7 月11日期
    滿執行完畢一情，亦有卷附之柯文財臺灣高等法院被告前案
    紀錄表可按，其於該徒刑執行完畢後，5 年內故意再犯本案
    有期徒刑以上之罪，應論以累犯，並加重其刑；又其於警詢
    中曾坦言所收受之300 元係投票支持羅志明之對價（偵卷第
    20頁反面），而於偵查中自白投票受賄犯行，應依公職人員
    選舉罷免法第97條之2 第1 項規定減輕其刑，且先加後減。
    至謝金山、葉清香於警詢中，及謝金山於檢察官偵訊中，始
    終未曾明確坦言所收受之300 元乃係自身應允將選票投予羅
    志明之對價（偵卷第14-15 、37-39 頁；偵卷第93-94 頁）
    ，而俱未曾自白犯行，故尚無由依公職人員選舉罷免法第97
    條之2 第1 項規定減輕其刑，亦應指明。
三、科刑
(一)就羅頌杰等10人方面：
    本院審酌選舉乃貫徹民主政治之主要機制，苟因金錢之介入
    ，不僅可能扭曲選民真意，甚且敗壞社會良善選風，嚴重妨
    礙民主政治之實現，羅頌杰、倪豪臣、陳俊宏、魏琪方、顏
    倪真如、張世偉、吳許秀玉、陳美雪、涂秋花、朱美鑾竟企
    圖透過前開賄選之方式，影響選舉之最終結果，其所為已動
    搖民主政治之基石，且渠等於偵審程序中一再狡飾犯行，也
    難信渠等稍具悛悔真意，末並參諸渠等於本案投票行賄犯行
    扮演之角色及分工狀況，與各自之智識程度、生活狀況、品
    行（參見調查筆錄受詢問人欄、前案紀錄表），及涂邱花持
    有身心障礙手冊（參見本院卷一第206 頁）等一切情狀，爰
    分別量處如主文第1 至4 項所示之刑。末渠等乃係犯公職人
    員選舉罷免法第5 章之罪，並經本院宣告如主文第1 至4 項
    各所示之有期徒刑，自應依公職人員選舉罷免法第98條第3
    項，就羅頌杰、倪豪臣部分，各宣告褫奪公權3 年，其餘之
    人各宣告褫奪公權2 年，並就張世偉部分定其應執行之刑。
(二)就謝金山、葉清香、柯文財方面：
    本院審酌謝金山、葉清香、柯文財之投票受賄犯行，危害選
    舉風氣，誠屬不該，且3 人於本院審理中否認犯行，未具悔
    意，末並衡以謝金山、葉清香除本案外，俱無其他刑案紀錄
    ，素行尚佳，另柯文財則曾於於偵查中自白犯行等一切情狀
    ，爰分別量處如主文第5 至7 項各所示之刑；復並斟酌謝金
    山、葉清香、柯文財3 人之教育程度均為國小畢業等節（此
    見調查筆錄受詢問人欄即明），諭知以1000元折算1 日之易
    科罰金折算標準。末謝金山、葉清香、柯文財係犯刑法分則
    第6 章之妨害投票罪，且經本院宣告如主文第5 至7 項各所
    示之有期徒刑，已詳如上述，自應依公職人員選舉罷免法第
    98條第3 項規定，各宣告褫奪公權1 年。
四、沒收
(一)公職人員選舉罷免法第90條之1 第3 項之規定，乃採義務沒
    收主義，故苟能證明係預備或用以行求期約或交付之賄賂，
    不問屬於犯人與否，均應宣告沒收，不以當場搜獲扣押者為
    限；惟如賄賂已交付與有投票權之人收受，因收受者係犯刑
    法第143 條第1 項之投票受賄罪，其所收受之賄賂應依同條
    第2 項之規定沒收之，如全部或一部不能沒收時，追徵其價
    額，故該已交付之賄賂，自應於對向共犯投票受賄罪之從刑
    宣告沒收追徵，不得再依上開公職人員選舉罷免法規定沒收
    （最高法院87年度台上字第4210號、92年度台上字第4933號
    判決意旨參照），合先敘明。
(二)查扣自吳慧美之300 元現金（參見後述「參、二」），及張
    世偉、涂秋花未予轉發之各3,000 元現金（未扣案，此部分
    犯行係屬投票行賄罪之預備階段），均應依公職人員選舉罷
    免法第90條之1 第3 項規定，就羅頌杰等10人所涉投票行賄
    罪部分，宣告沒收；至8 萬元扣除前開6,300 元部分，已交
    付與有投票權之人收受，業如前述，自毋庸再就羅頌杰等10
    人所涉前開罪名，為沒收之宣告。
(三)扣案屬謝金山、柯文財收受賄賂之各300 元現金部分（各為
    佰元鈔3 張），及葉清香所收受之300 元賄賂雖未扣案，各
    應依刑法第143 條第2 項前段規定宣告沒收，且就葉清香部
    分，復依同條項後段規定，併宣告如全部或一部不能沒收時
    ，追徵其價額。
五、公訴意旨謂羅頌杰等10人與李香蘭，復共同基於（單一）投
    票行賄之犯意聯絡，而分別推由陳俊宏、魏琪方各交付300
    元予有投票權人謝陳月迦、吳慧美，且俱於授受款項之際，
    約明須將選票投予羅志明，而就投票權為一定行使之部分，
    犯罪嫌疑均尚有未足（理由詳見後述「參」），惟該部分與
    前經本院認明之投票行賄犯行間，存有一罪關係（且公訴人
    也未指明係以數罪起訴），本院就此部分爰不另為無罪之諭
    知。
參、就謝陳月迦、吳慧美被訴投票收賄罪方面
一、公訴意旨係以：被告謝陳月迦、吳慧美俱為第4 屆高雄市市
    長選舉之有投票權之人，竟於95年12月8 日夜間、甫經動員
    參與該屆市長候選人羅志明之「選前之夜」造勢活動後，分
    別收受被告陳俊宏、魏琪方所交付之300 元，而應允於翌日
    之選舉中，投票予羅志明而為一定之行使，因認謝陳月迦、
    吳慧美所為，乃各係犯刑法第143 條第1 項之投票受賄罪等
    語。
二、就謝陳月迦方面
  1.按犯罪事實應依證據認定之，無證據不得認定犯罪事實；不
    能證明被告犯罪者，應諭知無罪之判決；刑事訴訟法第154
    條第2 項、第301 條第1 項分別定有明文。又事實之認定，
    應憑證據，如未能發現相當證據，或證據不足以證明，自不
    能以推測或擬制之方法，為裁判基礎；再認定犯罪事實，所
    憑之證據，雖不以直接證據為限，間接證據亦包括在內，然
    無論直接或間接證據，其為訴訟上之證明，須於通常一般之
    人均不至於有所懷疑，而得確信其為真實之程度者，始得據
    之為有罪之認定，倘其證明尚未達到此一程度，而有合理性
    懷疑之存在時，即無從為有罪之認定，此亦分別有最高法院
    40年台上字第86號及76年台上字第4986號判例可資參照。
  2.公訴人認謝陳月迦涉嫌投票受賄犯行，乃係以蒐證影帶翻拍
    照片，及證人柯文財之警詢中陳述，資為主要論據。
  3.訊據謝陳月迦堅詞否認有何投票受賄犯行，且迭於警詢、偵
    訊及本院審理中，辯稱：當晚我沒有參加活動，也沒有收到
    300 元等語（本院卷一第210 、99頁）。經查：
    (1)卷附在人像身旁以黑色簽字筆標註「謝金山妻」等語之蒐
      證影帶翻拍照片2 張（警卷第93頁），就人像之髮型、腰
      間所懸掛衣物等部分，固尚屬可辨，惟就面貌、體型等難
      於短期間內明顯更易、而較足資為辨識人別使用之特徵，
      則俱未清晰拍攝，本難遽認該人像確係謝陳月迦無訛。
    (2)證人柯文財於警詢中，固曾陳稱：當晚參與造勢活動者，
      除了我與同居人吳慧美外，我知道姓名的，還有謝金山夫
      婦，我確定謝金山之配偶（指謝陳月迦）當晚也有被動員
      參與造勢活動，雖然她與我並非搭乘同車，但我與吳慧美
      在活動現場，都有看到她云云（偵卷第21頁反面），惟其
      於同日偵訊中，旋改證稱：當晚除了我與吳慧美一起參與
      造勢活動，另外還有些鄰居參與，但我都不知道姓名等語
      （偵卷第42頁），前後所述已屬迥異，真實性自有可疑。
      再者，吳慧美於同日警詢、偵查中，也屢陳稱：參與活動
      人員為何我已記不太清楚，我不知道鄰居有誰參與等語（
      偵卷第29、46頁），而俱未曾指明曾與柯文財同在造勢現
      場親見謝陳月迦其人，益徵證人柯文財前開警詢中陳述，
      應非事實，要難採信。
    (3)證人謝金山於本院審理中，結證稱：謝陳月迦是我太太，
      當晚她腳痛，所以沒有參與造勢活動等語綦詳（本院卷一
      第158 頁）；另證人陳俊宏於本院審理中，亦證述：謝陳
      月迦是我姑姑，我原先有邀請她參與，但她腳痛尚未痊癒
      ，所以才沒去等語明確（本院卷一第175-176 頁），經核
      2 位證人所述互無齟語，真實性甚高。末證人即與謝金山
      、謝陳月迦均係鄰居關係，而尚無刻意曲辭迴護謝陳月迦
      可能之葉清香，更於本院審理中結稱：參與造勢活動當晚
      ，我應是與謝金山搭乘同輛遊覽車往返，但我在車上沒有
      看到謝陳月迦等語屬實（本院卷一第17 3頁），足見謝陳
      月迦首開所辯尚非無據，謝陳月迦確實並未參與95年12月
      8 日晚間之造勢活動，是以亦未領得300 元，可堪認明。
三、就吳慧美方面
  1.按刑法第143 條所謂之「有投票權之人」，固不以授受賄賂
    之際，已現實具有「有投票權人」之資格者為限，而將事後
    （指授受款項後、投票日前）始取得投票權之人，亦包含在
    內（最高法院90年度第6 次刑事庭會議決議意旨參照），惟
    若迄至投票當日猶未取得投票權而根本不具選舉人資格者，
    自不屬之甚明。
  2.查吳慧美早於93年1 月5 日間，即將戶籍自高雄市鼓山區○
    ○○路700 巷54號遷往臺中縣太平市○○○街11號，且高雄
    市選委會承辦員亦未將之列入第4 屆高雄市市長選舉之選舉
    人名冊內等情，有卷附吳慧美個人基本、遷徙資料查詢結果
    各1 紙（本院卷一第123 、124 頁），及高雄市選舉委員會
    96年4 月9 日高市選一字第0960400499號函1 份（本院卷一
    第122 頁）足憑，顯見吳慧美未具，且亦無由取得第4 屆高
    雄市市長選舉之投票權，此不因魏琪方、吳慧美2 人，於授
    受款項之計，均誤信吳慧美係屬有投票權之人而有更易，揆
    諸前開說明，吳慧美縱曾向魏琪方收取300 元之款項而應允
    就投票權為一定之行使，也非在可罰之列，至為灼然。
四、綜上所述，謝陳月迦於95年12月8 日晚間未曾參加羅志明之
    造勢活動，復未向陳俊宏具領300 元款項而應允就投票權為
    一定之行使；至吳慧美則根本未具，且亦無由取得第4 屆高
    雄市市長選舉之投票權人資格。此外，復查無其他積極證據
    足以證明謝陳月迦、吳慧美有何投票受賄犯行，本案就謝陳
    月迦、吳慧美部分，犯罪即屬不能證明，依法自應為無罪判
    決之諭知。
肆、李香蘭部分，本院將俟其到案後另行審結。
據上論斷，應依刑事訴訟法第299 條第1 項前段、第301 條第1
項，公職人員選舉罷免法第90條之1 第1 項、第3 項、第98條第
3 項、第97條之2 第1 項，刑法第11條、第28條、第47條第1 項
、第59條、第336 條第2 項、第143 條第1 項、第2 項、第41條
第1 項前段、第37條第2 項、第51條第5 款，刑法施行法第1 條
之1 ，判決如主文。
本案經檢察官陳登燦到庭執行職務
中    華    民    國    96    年    5     月    8     日
                  刑事第十庭  審判長法  官  陳玉聰
                                    法  官  楊淑珍
                                    法  官  莊珮吟
以上正本證明與原本無異。
如不服本判決，應於判決送達後10日內，向本院提出上訴狀。
中    華    民    國    96    年    5     月    8     日
                                    書記官  蔡妮君
┌──────────────────────────────────────────────┐
│附表                                                                                        │
├────┬────────┬──┬──────────┬──────────────────┤
│姓    名│ 動  員  區  域 │動員│民國95年12月8 日晚間│備                                註│
│        │                │人數├─┬────────┤                                    │
│        │                │（即│遊│發放新臺幣300 元│                                    │
│        │                │選舉│覽│之     時     點│                                    │
│        │                │權人│車│                │                                    │
│        │                │數）│車│                │                                    │
│        │                │‧人│號│                │                                    │
├────┼────────┼──┼─┼────────┼──────────────────┤
│陳俊宏  │鹽埕區新豐、江西│約60│10│回程下車之際    │車上乘坐有選舉權人謝金山、葉清香等  │
│        │里              │    ├─┼────────┼──────────────────┤
│        │                │    │9 │回程途中（車內）│領車人係未參與動員之魏琪方，車上人數│
│        │                │    │  │                │（司機及魏琪方除外）約為31或32人，包│
│        │                │    │  │                │括有投票權人柯文財                  │
├────┼────────┼──┼─┼────────┼──────────────────┤
│顏倪真如│鹽埕區蘭橋、慈愛│約20│8 │回程途中（車內）│                                    │
│        │、博愛里        │    │  │                │                                    │
├────┼────────┼──┼─┼────────┼──────────────────┤
│李香蘭  │鼓山區哈瑪星一帶│約21│7 │回程下車之際    │                                    │
├────┼────────┼──┼─┼────────┼──────────────────┤
│張世偉  │鹽埕區大舞台市場│10  │6 │未發放          │                                    │
├────┼────────┼──┼─┼────────┼──────────────────┤
│吳許秀玉│鼓山區內惟一帶  │約40│5 │回程下車之際    │                                    │
├────┼────────┼──┼─┼────────┼──────────────────┤
│陳美雪  │七賢橋下、地下街│約41│4 │回程下車之際    │                                    │
├────┼────────┼──┼─┼────────┼──────────────────┤
│涂秋花  │鼓山區瑞豐夜市  │10  │3 │未發放          │                                    │
├────┼────────┼──┼─┼────────┼──────────────────┤
│朱美鑾  │鹽埕區仁愛公園  │約27│1 │回程下車之際    │                                    │
├────┴────────┴──┴─┴────────┴──────────────────┤
│遊覽車共有9 輛（編號為1 、3-10，而並無2 號車），該等車輛係直接由競選總部派往各該後援會指定地│
│點搭載參與民眾，並於造勢活動結束後，將民眾搭載回原出發點。                                  │
└──────────────────────────────────────────────┘  
◎附錄本案所犯法條：
《公職人員選舉罷免法第90條之1 第1 項》
對於有投票權之人，行求期約或交付賄賂或其他不正利益，而約
其不行使投票權或為一定之行使者，處3 年以上10年以下有期徒
刑，得併科新臺幣100 萬元以上1000萬元以下罰金。
《刑法第336 條第2 項》
對於業務上所持有之物，犯前條第1 項之罪者，處6 月以上5 年
以下有期徒刑，得併科3000元以下罰金。
《刑法第143 條第1 項》
有投票權之人，要求、期約或收受賄賂或其他不正當利益，而許
以不行使其投票權或為一定之行使者，處3 年以下有期徒刑，得
併科5000元以下罰金。
《刑法施行法第1 條之1 》
中華民國94年1 月7 日刑法修正施行後，刑法分則編所定罰金之
貨幣單位為新臺幣。
94年1 月7 日刑法修正時，刑法分則編未修正之條文定有罰金者
，自94年1 月7 日刑法修正施行後，就其所定數額提高為30倍。
但72年6 月26日至94年1 月7 日新增或修正之條文，就其所定數
額提高為3 倍。